臺灣臺北地方法院民事判決
110年度建字第232號
原      告  張宗憲  
訴訟代理人  呂朝章律師
            孫瀅晴律師
被      告  萬鈞營造有限公司
                      設臺北市○○區○○○路0段00號0樓    之0
法定代理人  陳皓毅  


                      送達代收人  王尹君  住臺北市○○區○○○路○段00號0樓
訴訟代理人  陳育萱律師
            余淑杏律師
上列當事人間給付違約金等事件，本院於民國111年6月14日言詞
辯論終結，判決如下：
    主  文
被告應給付原告新臺幣玖拾伍萬伍仟伍佰元，及其中新臺幣捌拾
玖萬柒仟元自民國一一Ｏ年九月十四日起至清償日止，按週年利
率百分之五計算之利息。
原告其餘之訴駁回。
訴訟費用由被告負擔百分之三十九，餘由原告負擔。
本判決主文第一項於原告以新臺幣參拾壹萬捌仟伍佰元為被告供
擔保後，得假執行，但被告如以新臺幣玖拾伍萬伍仟伍佰元為原
告預供擔保，得免為假執行。
原告其餘假執行之聲請駁回。
    事實及理由
一、原告主張：兩造於民國107年10月24日簽訂「宜蘭縣頭城鎮
    張宅別墅新建工程」（下稱系爭工程）工程合約書（下稱系
    爭契約），約定由被告承攬原告之系爭工程，工程總價新臺
    幣（下同）2300萬元（含稅）。嗣被告以Line通訊軟體傳送
    其製作之108年6月4日工程進度表（下稱新工程進度表），
    以取代系爭契約附件4之107年9月18日工程進度表（下稱舊
    工程進度表），依新工程進度表之約定，系爭工程僅於週日
    為非施工日，被告應於109年4月11日完工。而系爭工程實際
    於107年12月21日開工，於110年3月16日辦理初驗，於110年
    6月8日完成複驗及點交，故系爭工程實際完工日為110年6月
    8日，被告遲延完工423日（即自109年4月12日起至110年6月
    8日）。爰依系爭契約第21條之約定：「本工程如未能於規
    定工期完工，則視為逾期；乙方（即被告）應按逾期之日數
    每逾一日償付甲方（即原告）合約總價千分之一做為懲罰金
    。此項懲罰金，甲方得在乙方未領工程款內扣除；此項逾期
    之罰款以不超過合約總價百分之十為限；若逾期原因責任不
    在乙方，則不計入逾期天數。」請求被告給付逾期違約金上
    限金額即230萬元（合約總價2300萬元×10%＝230萬元）。又
    依系爭契約第27條約定，倘因履行系爭契約衍生訴訟，若被
    告敗訴，被告應負擔原告所支付之律師費用15萬元。故被告
    合計應給付原告245萬元（計算式：230萬元＋15萬元＝245萬
    元）。並聲明：㈠被告應給付原告245萬元，及自起訴狀繕本
    送達翌日起至清償日止，按年息5％計算之利息。㈡願供擔保
    ，請准宣告假執行。
二、被告則以：
  ㈠系爭契約第6條第1項約定：「本工程工期為366工作天。」按
    實務見解，所謂工作天係指下雨天、颱風天、星期例假日、
    節日以外，通常能實際工作之日數。系爭工程自開工日即10
    7年12月21日起算366工作天，預計完工日應為109年6月11日
    ，加計展延工期457日（另詳後述），展延後預計完工日為1
    10年9月11日。系爭工程於110年5月14日正式送電，即完工
    日為110年5月14日，被告並未逾期完工，原告不得請求逾期
    違約金。茲就系爭工程應展延工期457日部分，分述如下：
　⒈原告及其建築師調整1樓裝修設計，展延42日曆天(即108年4
    月26日至108年6月6日)：依系爭契約第10條約定，原告有簽
    發施工圖等文件給被告之義務。另依舊工程進度表，原告應
    於108年4月25日前確認1樓水電、燈具及強弱電出口等配置
    圖，被告始可進行1樓結構體混凝土澆置及整體粉光工程，
    然原告遲至108年4月30日才提供調整後之1樓燈具及強弱電
    出口配置圖。嗣後，原告之建築師又於108年5月4日提供最
    新水電配置圖增加水電設備及配置，被告則於108年6月4日
    提供新工程進度表予原告。綜上，因不可歸責被告因素，致
    1樓結構工程版筋綁紮及水電配管實際進場日為108年4月10
    日，且因108年6月7日至9日為端午節連假，故順延日曆天之
    末日以108年6月6日計之。系爭工程應自108年4月26日至108
    年6月6日展延工期42日曆天。
　⒉原告及其建築師調整3樓牆面水電設備圖說，應展延18日曆天
    (即108年7月9日至108年7月26日)：依新工程進度表，原告
    應於108年7月9日前確認並提供3樓牆面水電設備圖說（施作
    2樓頂版時須先預留3樓強面管路及出口），然原告遲於108
    年7月24日始提供。另因取得圖說後需備料3日、放樣及檢討
    ，致2樓（頂版）結構工程版筋綁紮及水電配管實際進場日
    延至108年7月27日，應展延工期18日（即108年7月9日至至1
    08年7月26日）。
　⒊利奇馬颱風，應展延5日曆天（即108年8月7日至108年8月11
    日）：因利奇馬颱風影響，108年8月7日至11日，進行防颱
    、災後復原，應展延工期5日曆天（即108年8月7日至108年8
    月11日）。
　⒋白鹿颱風，應展延3日曆天（即108年8月23日至108年8月25日
    ）：因白鹿颱風影響，108年8月23日至25日，進行防颱、災
    後復原，應展延工期3日曆天（即108年8月23日至108年8月2
    5日）。
　⒌原告及其建築師調整4樓牆面水電設備圖說，應展延20日曆天
    （即108年9月2日至108年9月21日）：依新工程進度表，原
    告應於108年8月5日前確認並提供4樓牆面水電設備圖說，至
    遲於108年9月2日前提供，不會影響工期。然原告於至108年
    9月18日始提供4樓牆面水電設備圖說，被告取得圖說後需再
    備料、放樣及檢討（增加3日），又3樓結構工程版筋綁紮及
    水電配管實際進場日為108年9月23日，因108年9月22日為週
    日，故展延日數末日以108年9月21日計之。故系爭工程應展
    延工期20日（即108年9月2日至108年9月21日）。
　⒍米娜颱風，應展延4日曆天（即108年9月28日至108年10月1日
    ）：因米娜颱風影響，108年9月28日108年10月1日，進行防
    颱、災後復原，應展延工期3日曆天（即108年9月28日至108
    年10月1日）。
　⒎原告及其建築師調整鋁門窗圖面等設計，應展延177日曆天（
    即108年10月29日至109年4月22日）：被告於108年10月29日
    函請原告建築師確認鋁門窗圖面設計，若鋁門窗製造圖與原
    設計符合，不做任何形式、尺寸調整，鋁門窗製造時間為30
    工作天即可進場安裝，不影響工程進度。然原告及建築師於
    108年10月29日至109年3月12日，不斷調整鋁門窗型式、尺
    寸，至109年3月12日始確認鋁門窗圖說，且因各樓層均新設
    有弧形鋁門窗，於圖面設計確認後需現場放樣核對，才可加
    工，另須新增工項33日工作日（41日曆天），故鋁門窗實際
    進場日為109年4月23日，應展延工期177日（即108年10月29
    日至109年4月22日）。
　⒏原告及其建築師調整鐵件鋼梯工程圖面等設計圖說，展延30
    日（即109年7月29日至109年8月20日，計23日曆天；109年9
    月15日、16日，計2日曆天；109年9月17日至21日，計5日曆
    天；合計30日曆天）：鐵件鋼梯工程，因前開因素工期順延
    ，鐵件應於109年7月29日進場，進場前與建築師圖面討論確
    認時間約6工作天，確認圖面後送交工廠須45工作天及週六
    趕工。故原告最晚須於109年5月27日確認設計圖說。然被告
    自108年5月20日起提送圖說予建築師確認，經原告及建築師
    調整修正10餘次，至109年6月30日始確認，而應展延如下工
    期：　
　⑴新增配合建築師客變，調整室內鋼梯型式、尺寸後，製造之
    工項期間45工作日（51日曆天）。但可與泥作工程同時施作
    ，故順延起點從泥作工程最後工項「1～4樓玻璃安裝」完成
    翌日即109年7月29日起算，至109年8月20日，新增23日曆天
    。
　⑵鐵件工程因工程變得較為複雜，扣除原本21工作天，自109年
    9月15日至16日新增2日曆天。
　⑶室內鷹架拆除因前開因素順延而無法與外牆鷹架拆除同時進
    行，自109年9月17日至21日新增2日曆天。
　⒐原告及其建築師為依照合約內容修正原始建照圖，導致使用
    執照須重新申請，應展延67日：系爭工程於109年9月22日第
    一次掛件申請使用執照，主管機關於109年9月29日勘驗，認
    定原告自行發包之工程項目審核未通過，而於109年11月9日
    退件，須為補正（補正內容為圍牆欄杆、景觀植栽等，非系
    爭工程範圍，由原告自行發包），原告與建築師討論後，要
    求被告追加圍牆、種樹及植草磚，被告配合施作，而於109
    年12月2日重新申請申請使用執照，於110年1月14日取得使
    用執照，應予展延工期67日曆天（即109年11月9日至110年1
    月14日）。
　⒑原告及其建築師調整原始設計圖，於110年1月14日取得使用
    執照，導致送水送電、機電空調等工程順延，應展延81日曆
    天（即110年2月23日至110年5月14日）：因原告及建築師調
    整原始設計圖等因素，系爭工程於110年1月14日始取得使用
    執照。故可提出水電施工及申請之時程延後至110年1月23日
    之後，若依原規劃20工作日完成，此工項應完成日為110年2
    月23日。然被告雖已於110年1月27日提出水電申請，卻因台
    電外管線路設計錯誤，導致正式送電完成時間為110年5月14
    日，不可歸責被告，應展延工期81日曆天（即110年2月23日
    至110年5月14日）。
　⒒疫情影響，應展延10日曆天（即110年5月29日至110年6月8日
    ）：兩造於送水送電後，因前開因素順延，預計於110年5月
    29日複驗點交，然因110年5月15日起，疫情嚴峻，政府管制
    停止室內5人集會，本應再順延，然兩造不希望複驗程序一
    直拖延，衍生爭議，而於110年6月8日複驗點交完成。應展
    延工期10日曆天（110年5月29日至110年6月8日）。
　⒓以上，應展延工期457日（42日＋18日＋5日＋3日＋20日＋4日＋177
    日＋30日＋67日＋81日＋10日＝457日），展延後預計完工日為11
    0年9月11日。
  ㈡依系爭契約第27條約定，訴訟律師費固應由敗訴一方負擔。
    然本件訴訟尚在進行中，何人為敗訴一方為尚不確定，原告
    請求被告給付律師費用，顯無理由。
  ㈢答辯聲明：⒈原告之訴及假執行之聲請均駁回。⒉如受不利之
    判決，願供擔保請准免為假執行。
四、得心證之理由：
    原告主張被告有遲延完工之情事，依系爭契約第21條被告應
    給付遲延違約金230萬元，並應依系爭工程合約第27條給付
    訴訟律師費15萬元等語，為被告所否認，並以前揭情詞置辯
    。是本件所應審究者，厥為：㈠原告得否依系爭契約第21條
    請求給付逾期違約金？若可，其金額為何？㈡原告得否依系
    爭契約第27條，請求被告給付訴訟律師費15萬元？茲分述如
    下：
  ㈠原告得依系爭契約第21條約定，請求被告給付逾期違約金89
    萬7000元部分：
　⒈系爭工程「複驗」合格，方屬完工，系爭工程實際完工日為1
    10年6月8日：
　  依系爭契約第6條約定：「(1)本工程工期為366工作天。(2)
    本工程應於放樣勘驗核准後三十天內動工，並依雙方約定工
    程進度表日期完工…。」（見本院卷一第14頁），是系爭契
    約約定之工期為366工作天，被告應依系爭契約附件4工程進
    度表（即舊工程進度表）所排定之進度如期完工。查，依舊
    工程進度表記載（見本院卷一第104頁），識別碼1「宜蘭頭
    城張宅新建工程進度表」之工期為「366工作日」，開始時
    間為「2018/10/1」，完成時間為「2019/12/27」；識別碼7
    8「送水送電」之工期為「20工作日」，開始時間為「2019/
    11/13」，完成時間為「2019/12/5」；識別碼86「複驗」工
    期為「7工作日」，開始時間為「2019/12/20」，完成時間
    為「2019/12/27」。可知系爭工程工期366工作天，係自107
    年10月1日計至108年12月27日，預定完工日108年12月27日
    與「複驗」完成日相同，亦即系爭工程「複驗」合格，方屬
    完工。而舊工程進度表所列「送水送電」之完成時間為108
    年12月5日，尚早於預定完工日108年12月27日，故系爭工程
    完成「送水送電」時，尚不得認已完工。次查，依舊工程進
    度表下方載明：「週日為非施工日」（見本院卷一第104頁
    ），可知系爭工程約定之工作日，係除週日以外之日期，週
    六仍屬工作日範圍。準此，系爭工程完成複驗後方可認為完
    工，而系爭工程實際完成複驗日為110年6月8日，此有110年
    6月8日工務會議紀錄（現場點交）、點交簽收單可稽（見本
    院卷一第118、120頁），是系爭工程實際完工日為110年6月
    8日。　　
　⒉本件展延工期日數之計算，應按新工程進度表排定之期程予
    以判斷：
　　查，被告曾於108年6月4日另提供新工程進度表予原告，此
    有兩造間Line對話紀錄：「0000000-宜蘭頭城張宅新建工程
    總進度表（周日不施工）-1FL變更設計後調整進度.pdf」、
    「依客變後調整之總進度表及6月月進度表，煩請張先生過
    目查閱…」可稽（見本院卷一第164頁）。而原告亦不爭執應
    按新工程進度表計算工期等語（見本院卷二第50頁）。是本
    件展延工期日數之計算，應可按新工程進度表排定之期程予
    以判斷，先予敘明。則系爭工程應展延工期展延384日曆天
    ，展延後預定完工日為110年4月30日，茲就被告主張之各項
    展延工期事由，分述如下：
　⑴原告及其建築師調整1樓裝修設計部分，新工程進度表業已將
    應展延之日數併入計算，不須重複展延工期：
　　經查，被告主張因原告建築師調整1樓裝修設計，以致1樓結
    構工程版筋綁紮及水電配管之實際進場日延後至108年6月10
    日，系爭工程自108年4月26日至108年6月6日展延工期42日
    曆天云云（見本院卷一第417頁）。惟比較舊工程進度表與
    新工程進度表（見本院卷一第104、166頁），新工程進度表
    已增列識別碼31「變更設計-圖及討論」、識別碼32「現場
    配合變更設計修改」作業項目；舊工程進度表識別碼29「版
    筋綁紮及水電配管」施工期間為「2019/1/29」至「2019/2/
    13」，亦於新工程進度表識別碼33「版筋綁紮及水電配管」
    將施工期間調整為「2019/6/10」至「2019/6/17」。可知新
    工程進度表業已反映建築師調整1樓裝修設計導致「版筋綁
    紮及水電配管」延後至108年6月10日方為開始施作之工期影
    響，不須重複展延工期。
　⑵原告及其建築師調整3樓牆面水電設備圖說，應展延18日曆天
    (即108年7月9日次日起至108年7月26日)：
　　被告主張依新工程進度表，原告應於108年7月9日前確認並
    提供3樓牆面水電設備圖說（施作2樓頂版時須先預留3樓牆
    面管路及出口），然原告遲於108年7月24日始提供。另因取
    得圖說後需備料3日、放樣及檢討，致2樓（頂版）結構工程
    版筋綁紮及水電配管實際進場日延至108年7月27日，應展延
    工期18日（即108年7月9日至108年7月26日）等語（見本院
    卷一第417頁）。經查：①查原告建築師係於108年7月24日提
    供3樓牆面水電配置圖說，此有被告與建築師間Line對話紀
    錄：「（2019年9月18日）三層強弱電配...00000000.pdf」
    可參（見本院卷一第170頁），而被告施作2樓頂版前，應須
    確認3樓牆面水電配置之位置，方得確認2樓頂版應預留之管
    路及出口，以銜接2樓頂版與3樓牆面水電管路。是因原告建
    築師未能適時提供3樓牆面水電配置圖說，以致影響2樓頂版
    工程進度時，應不可歸責被告，得展延工期。②次查，新工
    程進度表識別碼41「版筋綁紮及水電配管」為「5工作日」
    ，「開始時間」為「2019/7/9」，「完成時間」為「2019/7
    /13」（見本院卷一第166頁），而原告建築師遲於108年7月
    24日始提供3樓牆面水電配置圖說，加計放樣、檢討等日數
    ，被告主張實際於108年7月27日始進場施作「版筋綁紮及水
    電配管」等情，應屬合理可採。是原訂「版筋綁紮及水電配
    管」開始時間108年7月9日，延至108年7月27日，應不可歸
    責被告，得以展延工期18日曆天（即108年7月9日次日起至1
    08年7月27日）。
　⑶利奇馬颱風，應展延工期4日（108年8月7日至108年8月10日
    ）：
　  被告主張因利奇馬颱風影響，108年8月7日至11日，進行防
    颱、災後復原，應展延工期5日曆天（即108年8月7日至108
    年8月11日）等語（見本院卷一第417頁）。經查：①查因利
    奇馬颱風來襲，宜蘭縣於108年8月9日停止上班上課，此有
    行政院人事行政總處全球資訊網108年8月8日天然災害停止
    上班及上課情形網頁可參（見本院卷一第391頁），是108年
    8月9日停止上班日，無法施作工程，應不可歸責被告，應得
    展延工期1日。②次查，108年8月7日、8日之監造日報表記載
    之當是「工作內容」僅有「防颱措施準備」（見本院卷一第
    122、123頁），而無其他作業項目，可知系爭工程應係因應
    颱風即將來襲，除防颱作業外，無其他適當工程得以施作，
    是108年8月7日、8日無法施工，應不可歸責被告，得展延工
    期2日。③再查，利奇馬颱風屬強烈颱風，此有中央災害應變
    中心發布之利奇馬颱風應變處置報告第2報可參（見本院卷
    一第389頁）。而因強烈颱風影響，系爭工程工地應無法於
    颱風侵襲次日恢復施工，而應先進行災後復原工作，此有10
    8年8月10日監造日報表記載：「颱風災後復原，...」可參
    （見本院卷一第128頁），是因颱風災後復原，於108年8月1
    0日無法施工，不可歸責被告，應得展延工期1日。④又查，1
    08年8月11日監工日報表工作內容僅記載：「公休日」（見
    本院卷一第130頁），而未見有災害復原工作，是僅可認108
    年8月11日（週日）係單純星期日停工，難認與颱風有何關
    聯，不應展延工期。⑤綜上，系爭工程因利奇馬颱風，應展
    延工期4日（即108年8月7日至108年8月10日）。
　⑷白鹿颱風，應展延1日曆天（108年8月24日）：
　　被告主張因白鹿颱風影響，108年8月23日至25日，進行防颱
    、災後復原，應展延工期3日曆天（即108年8月23日至108年
    8月25日）等語（見本院卷一第417頁）。經查：①查108年8
    月23日監工日報表固記載：「防颱措施作業（模版、鷹架加
    強固定妥善）」，惟同時記載當日有鋼筋工3工、模板工5工
    、鷹架工2工進場作業（見本院卷一第135頁），亦即除進行
    防颱措施之模板工、鷹架工外，尚有非進行防颱作業之鋼筋
    工進行作業，是被告固有進行防颱準備，惟應尚有併行其他
    施工作業，對於工程進度難認有顯著影響，108年8月23日不
    應展延工期。②次查108年8月24日監工日報表記載：「颱風
    影響停止施工」，且該「出工情形」欄位未見有工作人員出
    工，是白鹿颱風固於當日未達停止上班標準，此有行政院人
    事行政總處全球資訊網108年8月24日天然災害停止上班及上
    課情形網頁可參（見本院卷一第391頁），然仍已影響系爭
    工程之施作，不可歸責被告，應予展延工期1日（108年8月2
    4日）。③再查，108年8月25日監工日報表工作內容僅記載：
    「公休日」（見本院卷一第136頁），而未見有災害復原工
    作，僅可認108年8月25日（週日）係單純星期日停工，難認
    與颱風有何關聯，不應展延工期。④綜上，系爭工程因白鹿
    颱風，應展延1日曆天（108年8月24日）。
　⑸原告及其建築師調整4樓牆面水電設備圖說，應展延24日曆天
    （即108年8月29日起至108年9月21日）：
　　被告主張依新工程進度表，原告應於108年8月5日前確認並
    提供4樓牆面水電設備圖說，至遲於108年9月2日前提供，不
    會影響工期。然原告於至108年9月18日始提供4樓牆面水電
    設備圖說，被告取得圖說後需再備料、放樣及檢討（增加3
    日），3樓結構工程版筋綁紮及水電配管實際進場日為108年
    9月23日，又因108年9月22日為週日，故展延日數末日以108
    年9月21日計之。故系爭工程應展延工期20日（即108年9月2
    日至108年9月21日）等語（見本院卷一第417頁）。經查：①
    查被告施作3樓頂版前，應須確認4樓牆面水電配置之位置，
    方得確認3樓頂版應預留之管路及出口，以銜接3樓頂版與4
    樓牆面水電管路。是因原告建築師未能適時提供4樓牆面水
    電配置圖說，以致影響3樓頂版工程進度時，應不可歸責被
    告，得展延工期。②次查，新工程進度表識別碼49「版筋綁
    紮及水電配管」預定「開始時間」固為108年8月5日（見本
    院卷一第166頁），惟系爭工程因「原告及其建築師調整3樓
    牆面水電設備圖說」，應展延工期18日曆天；因「利奇馬颱
    風」，應展延工期4日；因「白鹿颱風」，應展延1日。合計
    已應展延23日曆天（18日＋4日＋1日＝23日）。故識別碼49「
    版筋綁紮及水電配管」預定開始時間應順延至108年8月28日
    （108年8月5日加計23日）。③再查，原告建築師遲於108年9
    月18日始提供4樓牆面水電配置圖說，此有被告與建築師間L
    ine對話紀錄：「（2019年9月17日）所以3樓頂版還在等我
    們這邊這兩天提供給排水跟強弱電位置 對吧？」、「（201
    9年9月17日）明天會提供給您喔」「（2019年9月18日）000
    00000-四...電配置圖.pdf...」可參（見本院卷一第174頁
    ），加計放樣、檢討等日數，被告應得於3日後即108年9月2
    1日進場施作「版筋綁紮及水電配管」。是自順延後「版筋
    綁紮及水電配管」開始時間108年8月28日，展延至108年9月
    21日，不可歸責被告，得展延工期24日曆天（即108年8月28
    日次日起至108年9月21日）。
　⑹米娜颱風，應展延1日曆天（108年9月30日）：
　　被告主張因米娜颱風影響，108年9月28日108年10月1日，進
    行防颱、災後復原，應展延工期3日曆天（即108年9月28日
    至108年10月1日）等語（見本院卷一第417頁）。經查：①查
    因米娜颱風來襲，宜蘭縣於108年9月30日停止上班，此有行
    政院人事行政總處全球資訊網108年9月30日天然災害停止上
    班及上課情形網頁可參（見本院卷一第405頁），是108年9
    月30日停止上班日，無法施作工程，應不可歸責被告，應得
    展延工期1日。②次查108年9月28日監工日報表記載：「3F結
    構柱、牆側模版拆除」（見本院卷一第138頁），可知該日
    尚可進行3樓柱、牆模板拆除作業，尚難認有影響工程進度
    ，不應展延工期。③再查，108年9月29日監工日報表工作內
    容記載：「公休日」、「防颱措施」（見本院卷一第140頁
    ），可知該日本就因星期日而預定為休息日，不會有施工進
    度，自不應展延工期。④又查，108年10月1日監工日報表工
    作內容記載：「施工鷹架材料進場」、重要記事：「災後復
    原」、「4F結構外牆施工鷹架搭設」（見本院卷一第140頁
    ），可知該日預定進度應本為施工鷹架之材料進場，以為次
    日4F外牆鷹架搭設之用，雖該日同時有災後復原工作，然並
    未影響工程進度，自不應展延工期。⑤綜上，系爭工程因米
    娜颱風，應展延1日曆天（即108年9月30日）。
　⑺原告及其建築師調整鋁門窗圖面等設計，應展延125日曆天（
    即108年11月9日起至109年3月12日）：
　　被告主張其於108年10月29日函請原告建築師確認鋁門窗圖
    面設計，若鋁門窗製造圖與原設計符合，不做任何形式、尺
    寸調整，鋁門窗製造時間為30工作天即可進場安裝，不影響
    工程進度。然原告及建築師於108年10月29日至109年3月12
    日，不斷調整鋁門窗型式、尺寸，至109年3月12日始確認鋁
    門窗圖說，且因各樓層均新設有弧形鋁門窗，於圖面設計確
    認後需現場放樣核對，才可加工，另須新增工項33日工作日
    （41日曆天），故鋁門窗實際進場日為109年4月23日。應展
    延工期177日（即108年10月29日至109年4月22日）等語。經
    查：
　①查新工程進度表識別碼59「鋁門窗工程」預定開始時間為108
    年9月18日（見本院卷一第166頁），加計前述已展延工期日
    數48日曆天（「原告及其建築師調整3樓牆面水電設備圖說
    」18日＋「利奇馬颱風」4日＋「白鹿颱風」1日＋「原告及其
    建築師調整3樓牆面水電設備圖說」24日＋「米娜颱風」1日＝
    48日），識別碼59「鋁門窗工程」預定開始時間應順延至10
    8年11月5日（即108年9月18日加計48日曆天）。
　②次查，被告曾於108年10月29日寄發外部聯絡單予行一建築、
    彭文苑建築師事務所，請求其確認鋁門窗施工圖，此有被告
    108年10月29日外部聯絡單可稽（見本院卷一第180頁）。是
    原告建築師倘依被告所請，適時完成施工圖之確認，應不須
    展延工期。另參被告109年3月6日外部聯絡單記載，係請求
    原告建築師於109年3月16日回覆（見本院卷一第479頁），
    是原告建築師適當回覆期限約為10日曆天。然鋁門窗施工圖
    說經歷次審查修改，此有被告所提多份外部聯絡單可稽（見
    本院卷一第419至497頁），至109年3月12日被告最後一次請
    求建築師確認鋁門窗施工圖，亦有被告109年3月12日外部聯
    絡單可參（見本院卷一第225頁）。是被告主張系爭工程之
    鋁門窗施工圖係於109年3月12日經原告建築師確認等語，應
    屬可採。是被告最早於108年10月29日函請原告建築師確認
    鋁門窗施工圖，原告建築師應約於10日曆天內即108年11月8
    日以前回覆，然其遲於109年3月12日方確認鋁門窗施工圖，
    該確認期間125日曆天（即108年11月8日次日起至109年3月1
    2日）導致之工期遲延，應不可歸責被告，得予展延工期。
　③至原告主張各樓層新設有弧形鋁門窗，於圖面設計確認後需
    現場放樣核對，才可加工，需增加工期41日曆天云云。惟查
    ，被告於108年10月29日提出施工圖，原告未於10日曆天內
    確認，遲延確認期間125日曆天，固得展延工期，然鋁門窗
    於工廠製造時間，本已包含於原契約工期內，尚難認有另為
    加計工期之必要。
　⑻原告及其建築師調整鐵件鋼梯工程圖面等設計圖說，應展延6
    8日（即109年6月14日至109年8月20日）：
　　被告主張鐵件鋼梯工程，因前開因素工期順延，鐵件應於10
    9年7月29日進場，進場前與建築師圖面討論確認時間約6工
    作天，確認圖面後送交工廠須45工作天及週六趕工。故原告
    最晚須於109年5月27日確認設計圖說。然被告自108年5月20
    日起提送圖說予建築師確認，經原告及建築師調整修正10餘
    次，至109年6月30日始確認，而應展延如下工期：　
  ①被告主張新增配合建築師客變，調整室內鋼梯型式、尺寸後
    ，製造之工項期間45工作日（51日曆天）。但可與泥作工程
    同時施作，故順延起點從泥作工程最後工項「1～4樓玻璃安
    裝」完成翌日即109年7月29日起算，至109年8月20日，新增
    23日曆天等語。經查：
　A.查新工程進度表識別碼76「鐵件工程（配合整體工程進度設
    置預埋件及按裝）」工期為21工作日，「開始時間」為108
    年12月23日（見本院卷一第168頁），加計前述已展延工期
    日數173日曆天（「原告及其建築師調整3樓牆面水電設備圖
    說」18日+「利奇馬颱風」4日＋「白鹿颱風」1日＋「原告及
    其建築師調整3樓牆面水電設備圖說」24日＋「米娜颱風」1
    日＋「原告及其建築師調整鋁門窗圖面等設計」125日＝173日
    ），識別碼76「鐵件工程」預定開始時間應順延至109年6月
    13日（即108年12月23日加計173日曆天）。
　B.次查，被告曾於108年5月20日發函通知原告建築師請求確認
    樓梯設計圖說，並請求其108年5月28日前回覆，復於109年6
    月30日發函請求原告建築師確認最終版本鐵件工程圖面，此
    有被告108年5月20日外部聯絡單、109年6月30日外部聯絡單
    可佐（見本院卷一第229、279頁），堪認被告主張其於108
    年5月20日請求原告建築師確認鋼梯設計圖，然遲於109年6
    月30日方為確定等情為真實。而被告主張於確認鋼梯設計圖
    後，於工廠製造之時間約需51日曆天，應尚屬合理，故經工
    廠製造後，被告於109年8月20日（109年6月30日加計51日曆
    天）方得進場安裝樓梯，此時已逾識別碼76「鐵件工程」順
    延後預定開始時間109年6月13日達68日曆天（即109年6月13
    日次日起至109年8月20日）。此項鋼構樓梯設計圖說遲延確
    認，導致樓梯進場時間遲延，應不可歸責被告，應得展延工
    期68日曆天（即109年6月14日起至109年8月20日）。
　②被告主張鐵件工程因工程變得較為複雜，扣除原本21工作天
    ，自109年9月15日至16日新增2日曆天云云。經查，新工程
    進度表識別碼76「鐵件工程（配合整體工程進度設置預埋件
    及按裝）」工期為21工作日（見本院卷一第168頁），被告
    固主張該鐵件工程經原告及建築師調整後，工作較為複雜，
    應增加工期2日曆天云云。惟查，被告並未舉證實際安裝時
    間確有超過原預定工期，自難認有展延工期之必要。
　③被告主張室內鷹架拆除因前開因素順延而無法與外牆鷹架拆
    除同時進行，自109年9月17日至21日新增2日曆天云云。惟
    查，室內鷹架與室外鷹架，本可分別拆除，互不影響，被告
    亦未證明室內鷹架確有影響工程進度之情事存在，自難認應
    予展延工期。
　④綜上，被告得展延工期68日（即109年6月14日至109年8月20
    日）。
　⑼原告及其建築師為依照合約內容修正原始建照圖，導致使用
    執照須重新申請，應展延66日曆天（即109年11月10日至110
    年1月14日）：被告主張系爭工程於109年9月22日第一次掛
    件申請使用執照，主管機關於109年9月29日勘驗，認定原告
    自行發包之工程項目審核未通過，而於109年11月9日退件，
    須為補正（補正內容為圍牆欄杆、景觀植栽等，非系爭工程
    範圍，由原告自行發包），原告與建築師討論後，要求被告
    追加圍牆、種樹及植草磚，被告配合施作，而於109年12月2
    日重新申請使用執照，於110年1月14日取得使用執照。應予
    展延工期67日曆天（109年11月9日至110年1月14日）等語。
    經查：
　①查系爭工程係於109年9月22日申請使用執照，然於109年11月
    9日遭宜蘭縣政府退件，此有宜蘭縣政府函文可參。另觀兩
    造相關人員Line談話紀錄：「有關頭城建案使照申請，縣府
    承辦現場會勘，要求建照圖1樓相關位置施作圍牆欄杆」、
    「頭城張宅使照申請因超過補正時間，已與承辦溝通先行退
    件再重新掛件，...」、「現場配合建照應施作部份/圍牆欄
    杆/景觀植栽」、「張先生您好，有關圍牆欄杆圍籬及綠化
    追加工程屬於合約內不在本次營造工程範圍，詳照片檔。」
    （見本院卷一第295、303、305、313頁），可知系爭工程範
    圍原不包含圍牆及景觀綠化工程，然因未施作該等工程，而
    於第一次申請使用執照，遭宜蘭縣政府於109年11月9日退件
    ，應不可歸責被告。
　②次查，系爭工程嗣後經重新申請使用執照，於110年1月14日
    取得使用執照，此為兩造所不爭執（見本院卷二第50、63頁
    ），是自遭退件日之109年11月9日次日起至取得110年1月14
    日止，計66日曆天之取得使照遲延日數，不可歸責被告，應
    得展延工期。
　⑽原告及其建築師調整原始設計圖，於110年1月14日取得使用
    執照，導致送水送電、機電空調等工程順延，應展延77日曆
    天（即110年2月27日至110年5月14日）：
　　被告主張系爭工程於110年1月14日取得使用執照，可提出水
    電施工及申請之時程延後至110年1月23日之後，若依原規劃
    20工作日完成，此工項應完成日為110年2月23日。然被告已
    於110年1月27日提出水電申請，卻因台電外管線路設計錯誤
    ，導致正式送電完成時間為110年5月14日，不可歸責被告，
    應展延工期81日曆天（即110年2月23日至110年5月14日）等
    語。經查：
  ①查新工程進度表識別碼82「送水送電」記載工期為20工作日
    ，係在完成申請使用執照後接續辦理（見本院卷一第168頁
    ）。是被告應於取得使照日即110年1月14日後20工作日內，
    即110年2月6日以前（110年1月15日至110年2月6日期間，扣
    除3個週日，共20工作日）完成送水送電。
  ②次查，被告於110年1月27日申請送電，此有台灣電力公司網
    路櫃檯申請案件進度查詢可參（見本院卷一第349頁），原
    預計110年2月6日完成送電，然兩造不爭執實際上遲於110年
    5月14日完成送電（見本院卷一第418頁、卷二第63頁）。觀
    諸申請案件處理進度查詢資料記載（見本院卷一第355頁）
    ，「未能依預定日期完成施工原因」為「110年02月24日～11
    0年4月19日已提出挖路申請，俟核准後施工外線」、「110
    年04月27日～110年06月02日依路權機關要求刨鋪」、「110
    年05月04日～110年05月12日須配合安排工作停電，俟近期排
    定後即可施工外線」。可知遲延完成送電應係台電外線施工
    耗費時日過久所致，非可歸責被告。
  ③再查，取得使用執照後，原則上次日即可送交申請使用執照
    ，故新工程進度表識別碼82「送水送電」記載工期為20工作
    日，應均為台電外線施工時間。故被告於110年1月27日申請
    送電，原則上應於20工作日即110年2月26日（110年1月28日
    起算20工作日，不計週日及110年2月10日至16日農曆春節）
    以前完成送電，然遲於110年5月14日完成送電，應得展延工
    期77日曆天（110年2月26日次日起至110年5月14日）。
  ⑾疫情未影響工期，不須展延工期：
　  被告主張兩造於送水送電後，因前開因素順延，預計於110
    年5月29日複驗點交，然因110年5月15日起，疫情嚴峻，政
    府管制停止室內5人集會，本應再順延，然兩造不希望複驗
    程序一直拖延，衍生爭議，而於110年6月8日複驗點交完成
    。應展延工期10日曆天（110年5月29日至110年6月8日）等
    語。經查：①查新工程進度表識別碼90「複驗」之工期為7工
    作日，接續在識別碼89「初驗」之後（見本院卷一第168頁
    ）。而系爭工程辦理初驗，被告完成初驗缺失改善後，即可
    向原告申請複驗。②次查，系爭工程係於110年3月16日辦理
    初驗，此有110年3月16日工務會議紀錄、驗收項目表可參（
    見本院卷一第112、114頁），是除原告有遲延辦理複驗之情
    事時，系爭工程應得於7工作日即110年3月24日（110年3月1
    7日起算7工作日，不計週日）內完成缺失改善及辦理複驗。
    然系爭工程卻遲於110年6月8日完成複驗及點交，此有110年
    6月8日工務會議紀錄（現場點交）、點交簽收單可稽（見本
    院卷一第118、120頁）。此項複驗程序之遲延，尚難認係因
    疫情影響所致，被告不得主張展延工期。
　⑿綜上，被告得請求展延工期計384日曆天（0日＋18日＋4日＋1日
    ＋24日＋1日＋125日＋68日＋66日＋77日＋0日＝384日），新工程進
    度表所定預定完工日109年4月11日經展延384日曆天，展延
    後預定完工日為110年4月30日（109年4月11日加計384日曆
    天）。　　　　　
　⒊原告得請求逾期違約金89萬7000元：
　  依系爭契約第21條約定：「本工程如未能於規定工期完工，
    則視為逾期；乙方應按逾期之日數每逾一日償付甲方合約總
    價千分之一作為懲罰金。此項懲罰金，甲方得在乙方未領工
    程款內扣除；此項逾期之罰款以不超過合約總價百分之10為
    限。」（見本院卷一第18頁）。查系爭工程經展延工期後，
    預定完工日為110年4月30日，實際完工日為110年6月8日，
    逾期39日（即110年4月30日次日起至110年6月8日），應計
    逾期違約金89萬7000元（2300萬元×1/1000日×39日＝89萬700
    0元），逾此範圍即難認有據。
　⒋末按給付無確定期限者，債務人於債權人得請求給付時，經
    其催告而未為給付，自受催告時起，負遲延責任。遲延之債
    務，以支付金錢為標的者，債權人得請求依法定利率計算之
    遲延利息。應付利息之債務，其利率未經約定，亦無法律可
    據者，週年利率為百分之五。民法第229條第2項、第233條
    第1項前段、第203條，定有明文。本件原告請求被告給付之
    起訴狀繕本於110年9月13日送達被告，有送達證書在卷可稽
    （見本院卷一第47頁），是原告除得請求逾期違約金89萬70
    00元外，其併為請求自繕本送達次日即110年9月14日起至清
    償日止，按法定週年利率5％計算之利息，合於前開規定，應
    屬有理。
　㈡原告請求被告負擔訴訟律師費15萬元，有無理由？
  ⒈依系爭工程合約第27條約定：「...律師之訴訟費用由敗訴之
    一方支付。」（見本院卷一第20頁）。 查原告本件訴訟請
    求逾期違約金金額為230萬元，然僅其中89萬7000元為有理
    由，是原告僅得就其勝訴部分請求被告負擔訴訟律師費。而
    原告支出之本件訴訟律師費為15萬元，此有信誠法律事務所
    收據為證（見本院卷一第23頁）。是原告得請求之律師費為
    5萬8500元〔15萬元×（89萬7000元/230萬元）＝5萬8500元〕。
    次查，原告得否請求訴訟律師費及金額，於判決確定後方得
    確認，於判決確定前，被告應尚無須給付，自無遲延責任可
    言。是原告起訴請求訴訟律師費之遲延利息部分，應無理由
    。
五、從而，原告依系爭契約第21條、第27條，得請求被告給付95
    萬5500元（計算式：逾期違約金89萬7000元＋訴訟律師費5萬
    8500元＝95萬5500元），及其中89萬7000元自110年9月14日
    起至清償日止，按週年利率5%計算之利息，為有理由，應予
    准許。逾此部分，為無理由，應予駁回。
六、本件原告勝訴部分，兩造分別陳明願供擔保請准宣告假執行
    或免為假執行，核無不合，爰分別酌定相當之擔保金額，予
    以准許。至原告敗訴部分，其假執行之聲請失所附麗，應予
    駁回。
七、本件事證已臻明確，兩造其餘攻防方法及未經援用之證據，
    業經審酌，核與本件判決結果無影響，爰不逐一論述，
    併此敘明。
八、訴訟費用負擔之依據：民事訴訟法第79條。 
中　　華　　民　　國　　111 　年　　6 　　月　　24　　日
                  工程法庭    法  官  杜慧玲
以上正本係照原本作成。
如對本判決上訴，須於判決送達後20日之不變期間內，向本院
提出上訴狀。如委任律師提起上訴者，應一併繳納上訴審裁判
費。
中　　華　　民　　國　　111 　年　　6 　　月　　24　　日
                    　　　　　書記官  陳玉瓊